臺灣新竹地方法院刑事判決
111年度訴字第12號
公  訴  人  臺灣新竹地方檢察署檢察官
被      告  吳維珊



指定辯護人  許麗美律師
被      告  徐鴻銍



指定辯護人  陳新佳律師
上列被告等因違反毒品危害防制條例案件，經檢察官提起公訴（
110年度偵字第7504、11550、11815號），本院判決如下：
    主  文
吳維珊共同犯販賣第三級毒品而混合二種以上之毒品未遂罪，處
有期徒刑捌月。緩刑貳年，應於本判決確定之日起壹年內向公庫
支付新臺幣貳萬元。扣案如附表一、附表二編號1所示之物，均
沒收。
徐鴻銍共同犯販賣第三級毒品而混合二種以上之毒品未遂罪，處
有期徒刑壹年拾月。扣案如附表一、附表二編號2所示之物，均
沒收。
吳維珊、徐鴻銍其餘被訴部分，均無罪。
    事  實
一、吳維珊、徐鴻銍均明知4-甲基甲基卡西酮、硝甲西泮、甲基
    -N,N-二甲基卡西酮為毒品危害防制條例公告之第三級毒品
    ，依法不得販賣、持有。二人竟共同基於販賣第三級毒品而
    混合二種以上之毒品以營利之犯意聯絡，先由吳維珊以附表
    二編號1所示之手機上網登入抖音軟體暱稱「熊貓」之帳號
    ，公開刊登「新竹營私訊」、「新竹營私訊+微信」之販賣
    毒品訊息，使不特定人得以閱覽，適警員執行網路巡邏勤務
    時發現上情，遂於民國110年6月15日晚上8時52分許，喬裝
    成買家，利用微信通訊軟體暱稱「綠茶」之帳號與吳維珊微
    信暱稱「熊貓睡覺」之帳號聯繫，雙方議妥以每包新臺幣（
    下同）500元之對價，購買毒品咖啡包15包（共7,500元）後
    ，吳維珊即以Telegram與暱稱「貓可可」之徐鴻銍聯繫，2
    人於110年6月16日上午10時49分許，在新竹市○○街0巷0號之
    「新竹轉運站」2樓見面，由徐鴻銍交付附表一編號1所示之
    毒品咖啡包其中30包予吳維珊以供販售。嗣吳維珊即攜帶附
    表一所示之毒品咖啡包（附表一編號1其中4包及編號2之2包
    毒品咖啡包，為吳維珊原本已持有），於同日下午4時15分
    許，前往新竹市○○路000號前，與喬裝買家之警員見面，於
    正欲交易毒品咖啡包之際，經警員表明身分當場查獲而未遂
    ，並扣得附表一、附表二編號1所示之物。嗣復因吳維珊之
    供述查獲徐鴻銍，並扣得附表二編號2所示之物。
二、案經桃園市政府警察局中壢分局報請臺灣新竹地方檢察署檢
    察官偵查起訴。　　
    理  由
甲、有罪部分
壹、證據能力事項：
    本院援引之下列證據資料（包含供述證據、文書證據等），
    並無證據證明係公務員違背法定程序所取得，且檢察官、被
    告吳維珊、徐鴻銍及其等之辯護人於本院準備、審理程序中
    ，均同意有證據能力（本院卷第85、112頁），又經本院審
    認結果，尚無顯有不可信之情況與不得作為證據之情形，審
    酌各該證據資料製作時之情況，無違法不當及證明力明顯過
    低之瑕疵，且均經本院於審理期日提示予檢察官、被告、辯
    護人辨識而為合法調查，自均有證據能力。
貳、實體部分
一、認定事實所憑之證據及理由：　　　　　　
㈠、上揭犯罪事實，業據被告吳維珊於警詢、偵訊、本院準備程
    序、審理時、被告徐鴻銍於本院準備程序、審理時坦白承認
    （吳維珊：偵字11815卷第18-19、20-23頁、偵字7504卷第1
    06-108、129-133頁、本院卷第82、112、122頁；徐鴻銍：
    本院卷第82、112、122頁），並有職務報告（偵字7504卷第
    15頁）、桃園市政府警察局中壢分局110年6月16日扣押筆錄
    、扣押物品目錄表暨扣押物品收據（受執行人：吳維珊，偵
    字7504卷第16-19頁）、桃園市政府警察局中壢分局110年9
    月27日搜索扣押筆錄、扣押物品目錄表暨扣押物品收據（受
    執行人：徐鴻銍，偵字11815卷第14-17頁）、本院110年聲
    搜字第359號搜索票（偵字11815卷第13頁、被告吳維珊手機
    畫面翻拍照片：（一）Tiktok平台刊登訊息及與員警微信對
    話紀錄（偵字7504卷第24-29頁）、（二）與徐鴻銍FACEBOO
    K對話紀錄（偵字11815卷第35-39頁）、（三）TELEGRAM群
    組對話紀錄（偵字11815卷第40-44頁）、監視器畫面翻拍照
    片（他字2409卷第27-29頁）等件在卷可佐，此外，扣案如
    附表一所示之毒品咖啡包經送鑑驗後，檢驗出如附表一所載
    之二種以上第三級毒品成分乙情，有內政部警政署刑事警察
    局110年7月19日刑鑑字第1100066774號鑑定書（偵字11815
    卷第52頁）在卷可參。
㈡、按毒品危害防制條例所稱之「販賣」，係指有償之讓與行為
    ，祇要行為人在主觀上有藉以營利之意圖，而在客觀上有以
    毒品換取金錢或其他財物之行為，即足當之。被告吳維珊於
    偵訊時供稱販賣1包毒品咖啡包可以賺300元等語（偵字7504
    卷第107頁），被告徐鴻銍於本院審理時亦供稱：因為失業
    缺錢想賺錢才販售毒品咖啡包等語在卷（本院卷第120-121
    頁），足認被告2人所為販賣毒品咖啡包之犯行，主觀上確
    有營利之意圖甚明。
㈢、綜上所述，本案事證明確，被告2人上開自白與事實相符，可
    以採信，其等共同販賣第三級毒品而混合二種以上之毒品未
    遂犯行，事證已臻明確，堪予認定，應依法論科。　　
二、論罪科刑之理由：
㈠、按刑法上關於販賣罪，祇要被告本身原有販賣之故意，且已
    著手於販賣行為之實行，即應分別情形論以販賣既遂或未遂
    。倘對造無買受之真意，為協助警察辦案、非法奪取買賣標
    的物或為其他目的而佯稱購買，雖事實上不能真正完成買賣
    ，但被告原來既有販賣之故意，且已著手於販賣行為，仍應
    論以販賣罪之未遂犯。
㈡、又毒品危害防制條例第9條第3項之立法說明，該條項所稱之
    混合，係指將二種以上之毒品摻雜調合，無從區分而言（如
    置於同一包裝）。依目前毒品查緝實務，施用混合毒品之型
    態日益繁多，且因混合毒品之成分複雜，施用後所造成之危
    險性及致死率均高於施用單一種類者，為加強遏止混合毒品
    之擴散，爰增訂第3項，規定犯同條例第4條至第8條之罪，
    而有混合二種以上毒品之情形者，加重其刑至二分之一。另
    本項係屬分則之加重，為另一獨立之犯罪型態，如其混合二
    種以上毒品屬不同級別，應依最高級別毒品所定之法定刑，
    並加重其刑至二分之一，例如販賣混合第三級及第四級毒品
    者，依販賣第三級毒品之法定刑處斷，並加重其刑至二分之
    一；如屬同一級別者，因無從比較高低級別，則依各該級別
    毒品所定之法定刑，加重其刑至二分之一。是毒品危害防制
    條例第9條第3項所謂之「混合」，自包括同一級別之二種以
    上毒品，與不同級別之二種以上毒品。
㈢、是核被告2人所為，均係犯毒品危害防制條例第9條第3項、第
    4條第3項、第6項之販賣混合第三級二種以上毒品未遂罪。
    起訴意旨雖未論毒品危害防制條例第9條第3項，然經本院予
    審理時諭知變更起訴法條如上後，被告2人亦均表示承認犯
    罪（本院卷第122頁），而無礙被告2人訴訟防禦權之行使。
    又被告2人基於販賣而持有毒品之低度行為，為販賣之高度
    行為所吸收，均不另論罪。
㈣、被告2人，就上開犯行具犯意聯絡與行為分擔，為共同正犯。
㈤、被告2人均已著手於販賣第三級毒品而混合二種以上之毒品，
    惟因喬裝買家之警員並無購買毒品之真意而未完成毒品交易
    ，為未遂犯，爰均依刑法第25條第2項之規定減輕其刑。
㈥、毒品危害防制條例第17條第2項規定：犯第四條至第八條之罪
    於偵查及審判中均自白者，減輕其刑。被告吳維珊於偵查及
    本院均自白本案犯行，已如上述，爰依毒品危害防制條例第
    17條第2項規定減輕其刑。
㈦、毒品危害防制條例第17條第1項規定：「犯第4條至第8條、第
    10條或第11條之罪，供出毒品來源，因而查獲其他正犯或共
    犯者，減輕或免除其刑」。被告吳維珊於110年8月17日警詢
    時供稱毒品共犯為徐鴻銍並指認在卷(偵字11815卷第21-22
    頁)，警方因而於110年9月27日持本院核發之搜索票對被告
    徐鴻銍執行搜索而移送偵辦等情，有上開搜索票、搜索扣押
    筆錄、扣押物品目錄表暨扣押物品收據等在卷可參。故被告
    吳維珊供出毒品來源因而查獲共犯等情應堪認定，自應依上
    開規定減輕其刑，並依法遞減輕並之。
㈧、按刑事審判旨在實現刑罰權之分配的正義，故法院對有罪被
    告之科刑，應符合罪刑相當之原則，使輕重得宜，罰當其罪
    ，以契合社會之法律感情，此所以刑法第57條明定科刑時應
    審酌一切情狀，尤應注意該條所列10款事項以為科刑輕重之
    標準，並於同法第59條賦予法院以裁量權，如認「犯罪之情
    狀可憫恕，認科以最低度刑仍嫌過重者，得酌量減輕其刑」
    ，俾使法院就個案之量刑，能斟酌至當。而刑法第59條規定
    所謂「犯罪之情狀」，應審酌其犯罪有無可憫恕之事由，即
    有無特殊之原因與環境，在客觀上足以引起一般同情，以及
    宣告法定低度刑，是否猶嫌過重等，以為判斷。查被告徐鴻
    銍本案販賣第三級毒品而混合二種以上之毒品，所為固有不
    該，但被告徐鴻銍係被動應被告吳維珊之請求而幫忙取得毒
    品販賣，並未參與毒品交易訊息之張貼，亦未與喬裝買家之
    警員就販賣毒品咖啡包事宜有所接觸，而被告徐鴻銍依上開
    毒品危害防制條例第9條第3項加重，再依未遂犯予以減輕其
    刑後，最低刑度仍有3年7月以上，猶嫌過重，衡情不無可憫
    ，爰就被告徐鴻銍所犯上開販賣第三級毒品而混合二種以上
    之毒品未遂罪，依刑法第59條之規定酌量減輕其刑，並依法
    遞減輕之。至辯護人雖為被告吳維珊主張依刑法第59條規定
    減輕其刑等語，然本院認被告吳維珊依上述減輕事由遞減輕
    其刑後，並無科以最低度刑仍嫌過重或情輕法重之情狀，是
    被告吳維珊辯護人此部分之主張，難認可採。
㈨、爰審酌被告2人均正值年輕，不思行以正途，明知毒品危害人
    之身心甚劇，甚至影響社會治安，仍無視政府杜絕毒品犯罪
    之禁令而為本案犯行，惟念被告2人均能坦承犯行，暨本案
    販賣毒品之數量，兼衡被告吳維珊在犯本案之前無前科紀錄
    素行尚佳、國中畢業之智識程度、目前懷有身孕中、從事餐
    飲業、有固定收入、因遇疫情失業缺錢花用而為本案犯行之
    犯罪動機；被告徐鴻銍於犯本案之前有竊盜等案件之前科紀
    錄素行不佳、高中畢業之智識程度、未婚、目前在科技公司
    擔任晚班作業員、有固定之收入、應被告吳維珊請求而幫忙
    取得毒品及因失業缺錢而為本案犯行之犯罪動機等一切情狀
    ，分別量處如主文所示之刑。
㈩、被告吳維珊前未曾因故意犯罪受有期徒刑以上刑之宣告，此
    有臺灣高等法院被告前案紀錄表在卷可參，審酌被告吳維珊
    係因年紀尚輕，隻身自金門來台謀生，於失業無奧援之情況
    下思慮欠週致罹刑典，且犯後始終坦承犯行，並因其供述查
    獲共犯徐鴻銍，已有悔悟之意，本院衡酌以上各情，認其經
    此偵審程序及科刑教訓後，應知警惕，信無再犯之虞，所宣
    告之刑以暫不執行為適當，爰依刑法第74條第1項第1款之規
    定併宣告緩刑2年，以啟自新，並觀後效。另為使被告吳維
    珊深刻記取教訓，乃依刑法第74條第2項第4款之規定，併諭
    知被告應於本判決確定之日起1年內，向公庫支付2萬元。
三、沒收：
㈠、扣案之如附表一所示毒品咖啡包經送鑑驗後，各檢驗出如附
    表一所載之第三級毒品成分，為違禁物，應依刑法第38條第
    1項之規定宣告沒收。至鑑驗用罄之毒品，既均已滅失，自
    毋庸再予宣告沒收。
㈡、扣案如附表二編號1、2所示之手機，分屬被告吳維珊、徐鴻
    銍所有，係供被告吳維珊刊登販賣第三級毒品訊息、與警員
    聯繫毒品交易、及供被告2人聯繫拿取毒品咖啡包之數量、
    時間、地點之用，業經被告2人供述明確，應依毒品危害防
    制條例第19條第1項規定，分別於被告2人主文項下宣告沒收
    。
乙、無罪部分
壹、公訴意旨認：被告吳維珊於110年6月10日晚上7時30分許，
    在臺中車站附近，向被告徐鴻銍、「禿頭」之人拿取毒品咖
    啡包50包後，於斯時起至同年月16日間之不詳時間（起訴書
    原載不詳時間，經公訴人於本院準備程序更正如上），在新
    竹地區不詳地點，向不詳之人販售毒品咖啡包28包（每包40
    0或500元），嗣被告吳維珊於上開有罪犯罪事實所載之時間
    、地點，將販賣毒品28包每包須回款200元之共5,600元、剩
    餘毒品咖啡包22包交付予被告徐鴻銍，因認被告2人涉犯毒
    品危害防制條例第4條第3項之販賣第三級毒品罪嫌等語。
貳、經查：
一、按犯罪事實應依證據認定之，無證據不得認定犯罪事實，刑
    事訴訟法第154條第2項定有明文；又不能證明被告犯罪者，
    應諭知無罪之判決，復為同法第301條第1項所明定。
二、公訴意旨認被告2人涉有上開罪嫌，除以被告2人於警詢及偵
    查中之供述為據外，並無購毒者之相關筆錄，亦無其他書證
    、物證足以佐證，雖被告2人於本院均坦承此部分之犯行，
    然按被告或共犯之自白，不得作為有罪判決之唯一證據，仍
    應調查其他必要之證據，以察其是否與事實相符，刑事訴訟
    法第156條第2項定有明文。其立法目的乃欲以補強證據擔保
    自白之真實性；亦即以補強證據之存在，藉之限制自白在證
    據上之價值。而所謂補強證據，則指除該自白本身外，其他
    足資以證明自白之犯罪事實確具有相當程度真實性之證據而
    言。雖其所補強者，非以事實之全部為必要，但亦須因補強
    證據與自白之相互利用，而足使犯罪事實獲得確信者，始足
    當之。又刑事審判上之共同被告，係為訴訟經濟等原因，由
    檢察官或自訴人合併或追加起訴，或由法院合併審判所形成
    ，其間各別被告及犯罪事實仍獨立存在。若共同被告具有共
    犯關係者，雖其證據資料大體上具有共通性，共犯所為不利
    於己之陳述，固得採為其他共犯犯罪之證據，然為保障其他
    共犯之利益，該共犯所為不利於己之陳述，除須無瑕疵可指
    外，且仍應調查其他必要之證據，以察其是否與事實相符，
    不得專憑該項陳述作為其他共犯犯罪事實之認定，即尚須以
    補強證據予以佐證，不可籠統為同一之觀察；兩名以上共犯
    之自白，除非係對向犯之雙方所為之自白，因已合致犯罪構
    成要件之事實而各自成立犯罪外，倘為任意共犯、聚合犯，
    或對向犯之一方共同正犯之自白，不問是否屬於同一程序，
    縱所自白內容一致，因仍屬自白之範疇，究非自白以外之其
    他必要證據。故此所謂其他必要證據，應求諸於該等共犯自
    白以外，實際存在之有關被告與犯罪者間相關聯之一切證據
    ；必其中一共犯之自白先有補強證據，而後始得以該自白為
    其他共犯自白之補強證據，殊不能逕以共犯兩者之自白相互
    間作為證明其中一共犯所自白犯罪事實之補強證據。
三、準此，被告2人此部分被訴之事實，既然僅有被告2人各自之
    自白，別無其他補強證據以證明被告2人之自白與事實相符
    ，則依據上揭說明，公訴人提出之證據或指出之證明方法，
    於訴訟上之證明，尚未達於通常一般之人均不致有所懷疑，
    而得確信其為真實之程度，是被告2人此部分犯罪自屬不能
    證明，應就此部分為被告2人無罪之諭知。
據上論斷，應依刑事訴訟法第299條第1項前段、第300條、第301
條第1項，判決如主文。
中　　華　　民　　國　　111 　年　　6 　　月　　17　　日
                  刑事第五庭  審判長法  官   魏瑞紅
                                    法  官   陳麗芬
　　　　　　　　　　　　　　　　　　法  官　 華澹寧
以上正本證明與原本無異。
如不服本判決應於收受本判決後20日內向本院提出上訴書狀，上
訴書狀應敘述具體理由。上訴書狀未敘述上訴理由者，應於上訴
期間屆滿後20日內補提理由書狀於本院(均須按他造當事人之人
數附繕本 )「切勿逕送上級法院」。 
中　　華　　民　　國　　111 　年　　6 　　月　　17　　日
                                    書記官   呂苗澂

附錄本案論罪科刑法條
毒品危害防制條例第4條第3項、第6項
製造、運輸、販賣第三級毒品者，處7年以上有期徒刑，得併科
新臺幣1千萬元以下罰金。
前五項之未遂犯罰之。
毒品危害防制條例第9條第3項
犯前五條之罪而混合二種以上之毒品者，適用其中最高級別毒品
之法定刑，並加重其刑至二分之一。

附表ㄧ
編號 名稱及數量 鑑定結果 備註 1 黃/土黃/土褐色包裝之毒品咖啡包34包 編號A1至A34，外觀型態均相似，驗前總毛重215.34公克，驗前總淨重約178.96公克。隨機抽取編號A6鑑定，經檢視內含灰褐色粉末，淨重5.35公克，取樣1.02公克鑑定用罄，檢出第三級毒品4-甲基甲基卡西酮及微量第三級毒品硝甲西泮等成分。測得4-甲基甲基卡西酮純度約5％，推估總純質淨重約8.94公克。 內政部警政署刑事警察局110年7月19日刑鑑字第1100066774號鑑定書（偵字11815第52頁）。 2 黑/黃色包裝毒品咖啡包2包 編號A36及A36，外觀型態均相似，驗前總毛重12.79公克，驗前總淨重約10.27公克。隨機抽取編號A35鑑定，內含淡綠色粉末，淨重5.06公克，取樣1.37公克鑑定用罄，檢出第三級毒品4-甲基甲基卡西酮及微量第三級毒品硝甲西泮、甲基-N,N-二甲基卡西酮成分，測得4-甲基甲基卡西酮純度約4％，推估總純質淨重約0.41公克。  
附表二
編號     名  稱 數量/備註 1 行動電話（含0000000000號SIM卡1張，IMEI：00000000000000號） 1支/吳維珊所有 
2 行動電話（含0000000000號SIM卡1張，IMEI：000000000000000號） 1支/徐鴻銍所有